臺灣臺南地方法院刑事判決
110年度訴字第115號
公  訴  人  臺灣臺南地方檢察署檢察官
被      告  陳慧如



上列被告因違反毒品危害防制條例案件，經檢察官提起公訴（11
0年度毒偵字第91號），本院判決如下：
    主  文
陳慧如施用第一級毒品，處有期徒刑拾月；又施用第二級毒品，
處有期徒刑肆月，如易科罰金，以新臺幣壹仟元折算壹日。
    事  實
一、陳慧如前因施用毒品案件，經送觀察、勒戒後，認無繼續施
　　用傾向，於民國109年5月1日釋放，並經臺灣臺南地方檢察
    署檢察官檢察官以109年度毒偵緝字第35號、第36號、第37
    號為不起訴處分確定。詎其仍不知悔改，基於施用第一級毒
    品之犯意，於109年11月17日10時41分為警採尿往前回溯26
    小時內之某時，在不詳地點，以不詳方式，施用第一級毒品
    海洛因1次；復基於施用第二級毒品甲基安非他命之犯意，
    於109年11月14日晚間某時，在高雄市旗山區某友人住處，
    以將甲基安非他命放置玻璃球內，再以火燒烤產生煙霧之方
    式，施用第二級毒品甲基安非他命1次。嗣因其為應受尿液
    採驗人，於109年11月17日10時41分許，為警通知到場採尿
    送驗，結果呈嗎啡、甲基安非他命、安非他命陽性反應，始
    悉上情。
二、案經臺南市政府警察局新化分局報告臺灣臺南地方檢察署檢
    察官偵查起訴。
    理  由
壹、程序部分 
一、被告陳慧如前因施用第一、二級毒品案件，經本院以108年
　　度毒聲字第185號裁定送觀察、勒戒後，認無繼續施用毒品
    之傾向，於109年5月1日釋放，並於同年月12日經臺灣臺南 
     地方檢察署檢察官以109年度毒偵緝字第35號為不起訴處分
      確定，是被告於觀察、勒戒執行完畢釋放後3年內再犯本
案      施用毒品犯行，應依法追訴處罰，先予敘明。
二、被告以外之人於審判外之陳述，雖不符刑事訴訟法第159條
    之1至第159條之4之規定，而經當事人於審判程序同意作為
    證證據，法院審酌該言詞陳述或書面陳述作成時之情況，認
    為適當者，亦得為證據，刑事訴訟法第159條之5第1項定有
    明文。查檢察官、被告陳慧如於言詞辯論終結前，對於下述
    本院採為認定犯罪事實依據之各項證據之證據能力，均同意
    有證據能力，本院審酌該等證據之取得過程並無瑕疵，與本
    案待證事實間亦具有相當之關聯性，以之為本案證據並無不
    當，自得採為本件認定事實之基礎，先予說明。
貳、實體事項
一、訊據被告固坦承尿液檢驗結果呈嗎啡、海洛因、安非他命及
    甲基安非他命陽性反應之尿液，係其於109年11月17日10時4
    1分許經臺南市政府警察局新化分局員警通知到案，並於驗
    尿時親自排放乙情，惟於本院審理時矢口否認有何施用第一
    、二級毒品犯行，辯稱：我沒有施用第一、二級毒品，我在
    警詢說是一個朋友阿龍在販賣毒品，他的真實姓名是嚴國銘
    （阿明）帶我去施用第二級毒品，他們在旗山那裡抽海洛因
    跟安非他命；至於尿液中出現第一級毒品陽性反應，是因為
    我二哥打我，我到醫院就診時有打麻醉針，可能因此尿液中
    含有嗎啡成分云云。然查：
  ㈠被告於109年11月17日10時41分許，為警採得之尿液，經送
　　驗後，檢驗之數值分別為：安非他命5660ng/ml、甲基安非
　　他命>6000（18240）ng/ml、嗎啡423ng/ml，呈安非他命、
    甲基安非他命及嗎啡陽性反應乙節，業據被告自陳在卷（警
    卷第4頁），並有台灣檢驗科技股份有限公司109年11月26日
    濫用藥物檢驗報告、應受尿液採驗人尿液檢體採集送驗記錄
    各1份在卷可憑（警卷第15、17頁），此部分事實，應堪認
    定。
  ㈡被告施用第二級毒品安非他命部分：
    被告於警詢時自陳：我承認我到驗前有施用安非他命，但  
    我沒有施用海洛因，不知道鴉片類會呈陽性反應。我記得  
    是於109年11月14日晚上，我朋友阿明帶我到他高雄市旗山
    區的友人家吸食安非他命的，我將安非他命置於玻璃球內，
    再用打火機燒烤玻璃吸食產生的煙霧（見警院第4頁）等語
    ；復於偵查中坦承：我有施用安非他命，沒有施用海洛因，
    109年11月14日晚上在高雄旗山的朋友家用玻璃球燒烤施用
    安非他命1次，且對於自己涉犯施用第二級毒品罪嫌表示認
    罪等情，有被告於偵查中之偵訊筆錄在卷可考（偵卷第31至
    32頁），查被告於警、偵訊中坦承施用第二級毒品甲基安非
    他命且於警、偵訊中對於如何施用之方式說法互核一致，且
    自承警詢、偵訊筆錄係出於自由陳述，未遭強暴、脅迫等語
    （見本院卷第195頁），卻於本院審理中翻異前詞，因而本
    院依職權將被告之尿液再度送請臺南市政府衛生局鑑定，檢
    驗之數值分別為：安非他命>4000ng/ml、甲基安非他命>400
    0ng/ml、嗎啡438ng/ml，呈安非他命、甲基安非他命及嗎啡
    陽性反應乙節，有臺南市衛生局濫用藥物尿液檢驗結果報告
    （本院卷第53至55頁）在卷可考，且目前常用之檢驗尿液中
    是否含有毒品反應之方法，有免疫學分析法及層析法兩類，
    尿液初步檢驗是採用免疫學分析法，由於該分析法對結構類
    似之成分，亦可能產生反應，故初步檢驗呈陽性反應者，需
    再採用另一種不同分析原理之檢驗方法進行確認。而經行政
    院衛生署（現已改制為衛生福利部）認可之檢驗機構採用上
    開方法進行確認者，均不致發生偽陽性反應。此經行政院衛
    生署管制藥品管理局（現已改制為衛生福利部食品藥物管理
    署）於92年6月20日以管檢字第0920004713號函釋明在案，
    為本院辦理施用毒品案件職務上所已知；再者，甲基安非他
    命經口服投與後約70％於24小時內自尿中排出，約90％於96小
    時內自尿中排出，由於甲基安非他命成分之檢出與其投與方
    式、投與量、個人體質、採尿時間與檢測儀器之精密度等諸
    多因素有關，因此僅憑尿液中呈甲基安非他命陽性反應，並
    無法確實推算吸食時間距採集時間之長短，惟依上述資料推
    斷，最長可能不會超過4日，業經行政院衛生署藥物食品檢
    驗局（現已改制為衛生福利部食品藥物管理署）81年2月8日
    （81）藥檢一字第001156號函示綦詳，同為本院辦理施用毒
    品案件職務上所已知。因此，本案被告之尿液檢體，經以液
    相層析串聯質譜分析法進行確認檢驗後，確呈現甲基安非他
    命之陽性反應，已可排除尿液中檢出甲基安非他命偽陽性反
    應之可能性。從而，足認被告於警詢、偵查之自白施用甲基
    安非他命乙情，確實可採，被告於本院審理之上開辯解顯係
    臨訟卸責之詞，不足採信。
 ㈢被告施用第一級毒品部分：
 ⒈又被告於本院審理時辯稱：我在警察查獲前有打麻醉針，是被
   我二哥打，有去安南醫院就診，醫生開了1個月的止痛藥給我
   吃，我不曉得與驗尿結果有無關係云云，惟查被告庭呈之臺
   南市立安南醫院診斷證明書所開立之時間係109年6月20日，
   而本院採尿時間為109年11月17日，而前揭就診紀錄距被告採
   尿時間長達5個月之久；又被告供稱醫生開立之止痛藥物於一
   個月就吃完（見院卷第197頁），可見被告於109年7月下旬即
   未服用處方藥物，另查詢被告健保Web IR查詢系統，顯示被
   告於109年11月1日至11月17日為警採尿前無任何就醫記錄，
   益證被告前揭所辯，顯與客觀事證不符，不足採信。
⒉又一般人施打海洛因或嗎啡後，八小時內約有百分之八十量於
　尿中排出，二十四小時後剩餘量之百分之九十再排出，七十二
  小時後仍有微量排出，而因人體代謝差異（即成癮者），其代
  謝時間慢，故於一百二十小時內（即五日內）利用較具公信力
  之儀器（如液相層析串聯質譜分析法）仍「可能」被檢出，因
  本件尿液檢驗係以上開精密儀器檢驗，堪認被告於為警查獲前
  五日內，應有施用毒品之行為。又按海洛因於人體內會代謝成
  嗎啡，因此涉嫌海洛因之施用者係檢驗其尿液中之嗎啡反應等
  情，此為本院職務上已知之事實，復觀以目前常見施用之毒品
  皆係海洛因，甚少或甚至未見有施用鴉片或嗎啡者之常情，足
  認被告有於109年11月17日10時41分為警採尿往前回溯26小時
  內之某時，施用第一級毒品海洛因1次之事實，堪以認定。
㈣綜上所述，被告前開所辯，無非事後卸責之詞，不足採信。本
　案事證明確，被告施用第一、二級毒品海洛因及甲基安非他命
　之犯行，洵堪認定，均應予依法論科。 
二、論罪科刑
  ㈠查海洛因、甲基安非他命為毒品危害防制條例第2條第2項第
　　第1款、第2款所明定之第一、二級毒品，故核被告所為，係
　　犯毒品危害防制條例第10條第1、2項施用第一、二級毒品罪
　　。被告所為上開各次行為間，犯意各別，行為互殊，應予分
    論併罰。被告為施用而持有第一級毒品海洛因、第二級毒品
    甲基安非他命之低度行為，均應為施用之高度行為所吸收，
    不另論罪。
  ㈡爰審酌被告前已有因施用毒品經觀察勒戒之紀錄，竟然再犯
    同一性質之本案，顯見其控制力薄弱，難以自律，無法抗拒
　  毒品之誘惑，惟考量被告施用毒品之犯行，在性質上乃屬對
　  其身心健康之自戕行為，對社會尚無嚴重危害性，兼衡被告
　  否認犯行之犯後態度、國中肄業之智識程度、離婚、育有一
    名15歲子女、入間前在便當店工作等一切情狀，分別量處如
    主文所示之刑，並就得易科罰金之部分諭知易科罰金之折算
    標準。
據上論斷，應依刑事訴訟法第299條第1項前段，毒品危害防制條
例第10條第1項、第2項，刑法第11條前段、第41條第1項前段，
判判決如主文。
本案經檢察官蔡佩容提起公訴，檢察官鄭聆苓、陳擁文到庭執行
職務。
中　　華　　民　　國　　111 　年　　1 　　月　　19　　日
　　　　　　　　　刑事第十二庭  審判長法　官　張婉寧
　　　　　　　　　                    法  官  陳嘉臨
　　　　　　　　　                    法  官  黃鏡芳
以上正本證明與原本無異。
如不服本判決應於收受本判決後20日內向本院提出上訴書狀，並
應敘述具體理由。其未敘述上訴理由者，應於上訴期間屆滿後20
日內向本院補提理由書狀（均須按他造當事人之人數附繕本）「
切勿逕送上級法院」。 
　　　　　　　　　　　　　　　　　    書記官  施茜雯
中　　華　　民　　國　　111 　年　　1 　　月　　19　　日
附錄本案論罪科刑法條：  　　　　　　　　　　　　　　
毒品危害防制條例第10條
施用第一級毒品者，處6月以上5年以下有期徒刑。
施用第二級毒品者，處3年以下有期徒刑。